最高法院刑事判決　　　　　　　　　　　　　　　九十三年度台上字第三七０九號
　　上　訴　人　甲○○
　　選任辯護人　詹漢山律師
　　上　訴　人　乙○○
　　　　　　　　　　　　（另案在台灣台中監獄台中分監執行中）
右上訴人等因違反槍砲彈藥刀械管制條例等罪案件，不服台灣高等法院台中分院中華
民國九十三年五月十一日第二審判決（九十三年度上訴字第二七九號，起訴案號：台
灣台中地方法院檢察署九十二年度偵字第五九一九、九０三五號），提起上訴，本院
判決如左：
    主  文
上訴駁回。
    理  由
一、關於甲○○部分及乙○○關於持有槍枝部分：
按刑事訴訟法第三百七十七條規定，上訴於第三審法院，非以判決違背法令為理由，
不得為之。是提起第三審上訴，應以原判決違背法令為理由，係屬法定要件。如果上
訴理由狀並未依據卷內訴訟資料，具體指摘原判決不適用何種法則或如何適用不當，
或所指摘原判決違法情事，顯與法律規定得為第三審上訴理由之違法情形，不相適合
時，均應認其上訴為違背法律上之程式，予以駁回。本件上訴人甲○○上訴意旨略稱
：其所持有之槍、彈係劉小萍一次所交付，其持有行為只有一次，應論以一罪。原判
決捨上開有利之證據不採，反採信上訴人於警詢及偵查中所供：槍枝係分由「阿元」
與劉小萍先後交付等語而依數罪併罰論處罪刑，但查無其他補強證據，足以證明上訴
人警詢中之供述為真實，原判決據為論罪之依據，其證據之取捨判斷有違證據法則。
上訴人乙○○上訴意旨略稱：其空手至邱豐濱之住處商議還錢，過程中只有蘇廉淵帶
有手槍，原判決一併論處上訴人共同持有手槍罪責，自有未洽。且其依證人保護法第
十四條之規定為污點證人，原審未免除其刑，其所減輕之刑度甚微，有失罪刑相當之
原則云云。惟查原判決認定甲○○未經許可，於民國八十幾年間某日，因綽號為「阿
元（源）」之成年男子欠錢未還，遂收受「阿元（源）」者所交付具殺傷力之銀色加
拿大ＤＶＣ廠製口徑九ｍｍ制式半自動手槍一支（含彈匣二個及滅音器即槍管滅音曲
尺一支，槍枝管制編號：0000000000）、口徑九ｍｍ制式子彈六顆（其中
五顆具殺傷力，一顆係不發彈，無法擊發）、已擊發過之口徑九ｍｍ制式子彈彈殼九
顆抵債，並將之藏放於其台中縣太平市○○路大明巷十一號之住處。又於九十二年間
，收受由劉小萍所交付具殺傷力之以色列ＩＭＩ廠製造之９４１型制式半自動手槍一
支（槍枝管制編號：0000000000，含彈匣二個，俗稱沙漠之鷹）、具殺傷
力之口徑九ｍｍ制式子彈捌顆、口徑九ｍｍ制式子彈十五顆、土造子彈一顆，亦將之
藏置於前開住處內。嗣甲○○與乙○○因常業重利，貸放金錢與湯錦裕等人（兩人所
犯重利罪，均經第一審法院判刑後，未經上訴而告確定），認湯錦裕尚積欠利息未還
，經多次催討未果，其間無意中得知湯錦裕承包由黃炳煌向邱豐濱承攬之慈龍廟新建
工程，有工程款糾紛，兩人遂藉詞受湯錦裕之託，與蘇廉淵、劉小萍（均經另案偵辦
）、綽號「細漢」之成年男子共同攜帶前開沙漠之鷹之黑色手槍一支（已取下彈匣及
子彈），於九十二年三月五日二十三時三十分許，至邱豐濱之住處勒索金錢，在該處
泡茶之陳政欣見狀正欲離去，乙○○持搶對之喝令不准離去，甲○○並以槍柄敲擊邱
豐濱頭部成傷，勒令交付積欠湯錦裕之新台幣（下同）八十萬元未果，蘇廉淵並即拉
下邱豐濱住處鐵門，致使邱豐濱、陳政欣喪失行動自由。邱豐濱之配偶邱洪麗月聞聲
，下樓見狀，允以給付四十萬元和解，言明翌日交付，甲○○等人始行離去，經邱豐
濱報警，由警方授意佯為付款，而於翌日付款時為警查獲（甲○○所犯刑法第三百四
十六條之恐嚇罪，經第一審法院判刑後，未據上訴而告確定），並扣得槍枝管制編號
0000000000銀色制式半自動手槍、沙漠之鷹手槍各一支、口徑九０手槍彈
匣二個、槍管滅音曲尺一支、九ｍｍ子彈六顆（其中五顆具殺傷力，一顆係不發彈，
無法擊發，另試射三顆）、九ｍｍ子彈殼九顆、九ｍｍ制式子彈十五顆、九ｍｍ制式
子彈八顆（經試射六顆）、土造子彈一顆（亦經試射完畢）等情，係依憑甲○○供承
其持有上開槍、彈之情不諱，並經證人葉欽章、乙○○分別證述明確，復有上開槍、
彈扣案及搜索扣押筆錄、內政部警政署刑事警察局槍彈鑑定書等證據，資以證明甲○
○有非法持有、寄藏槍枝之事實，因認第一審法院論處甲○○未經許可，持有槍枝罪
刑；又未經許可寄藏槍枝罪刑，為無不合，予以維持，駁回甲○○在第二審之上訴。
而乙○○非法持有槍枝部分，係依憑其於偵查中所為不利於己之自白，核與證人邱豐
濱、陳政欣、詹金德、邱洪麗月等證述之情節相符等證據，資以證明乙○○有非法持
有槍枝之事實，因認第一審法院依牽連犯（非法持有槍枝與妨害他人行動自由、恐嚇
、傷害）從一重論處乙○○共同未經許可，持有槍枝罪刑（累犯），亦無不合，予以
維持，駁回乙○○此部分在第二審之上訴，已敘明其所憑之證據及認定之理由，並以
甲○○所辯：上開槍枝係劉小萍一次交付而予以寄藏。乙○○所辯：其自始未持有槍
枝云云，如何不足採信，於理由中詳加說明與指駁。從形式上觀察，並無違背法令之
情形存在。次按甲○○於審理中供承：其先後持有上開槍枝相隔約一個月（見原審卷
第九二頁），並有上開槍、彈資以證明甲○○於警詢中之自白與事實相符，足以認定
甲○○持有槍、彈之事實。乙○○亦供承：其於前往邱豐濱住處之途中，曾持有槍枝
等語（見同上卷第一０九頁），原判決核無上訴理由所指違背法令之情形存在。又非
法持有槍枝，其法定刑度為五年以上有期徒刑，得併科一千萬元之罰金，而乙○○曾
因竊盜、違反麻醉藥品管理條例案件，經判處有期徒刑六月、五月，經定執行刑為有
期徒刑十月，於八十七年三月七日執行完畢，有其前案紀錄表及台灣台中地方法院檢
察署刑案資料查註紀錄表可按，乃原審以乙○○曾為累犯，依先加後減之例，酌處有
期徒刑四年六月，其量刑尚屬相當。上訴意旨未依卷內訴訟資料具體指摘原判決如何
不適用法則，或如何適用法則不當，徒就原審採證認事職權之適法行使，及原判決已
說明之事項，任意指摘，核與法律規定得為第三審上訴理由之違法情形，不相適合。
其上訴為違背法律上之程式，應予駁回。
二、關於乙○○恐嚇、傷害罪部分：
按刑事訴訟法第三百七十六條所列各罪之案件，經第二審法院判決者，不得上訴於第
三審法院，法有明文。本件上訴人乙○○所犯恐嚇、傷害罪，原審係依刑法第三百四
十六條第一項、第二百七十七條第一項論罪，核屬刑事訴訟法第三百七十六條第一款
、第六款之案件，既經第二審判決，自不得上訴於第三審法院，而上開恐嚇、傷害罪
與非法持有槍枝罪為裁判上一罪，但其非法持有槍枝罪部分之上訴為不合法，由本院
從程序上予以駁回，對於輕罪之恐嚇、傷害罪，亦無從適用審判不可分原則，為實體
上審判，上訴人就輕罪部分一併提起上訴，顯為法所不許，應予駁回。
據上論結，應依刑事訴訟法第三百九十五條前段，判決如主文。
中　　　華　　　民　　　國　　九十三　　年　　　七　　　月　　二十二　　日
                              最高法院刑事第七庭
                                  審判長法官  洪  明  輝
                                        法官  黃  一  鑫
                                        法官  魏  新  和
                                        法官  林  秀  夫
                                        法官  呂  丹  玉
      右正本證明與原本無異
                                              書  記  官
中　　　華　　　民　　　國　　九十三　　年　　　七　　　月　　二十八　　日
                                                                        Ａ
